【裁判字號】    97,破抗,54
【裁判日期】    970813
【裁判案由】    宣告破產
【裁判全文】
臺灣高等法院民事裁定                  97年度破抗字第54號
抗  告  人  甲○○
                      (送達處.
上列當事人宣告破產事件，抗告人對於中華民國97年3月31日臺
灣板橋地方法院96年度破字第58號裁定提起抗告，本院裁定如下
：
    主  文
原裁定廢棄。
    理  由
一、按破產，對債務人不能清償債務者，宣告之，為破產法第57
    條所明定。又依同法第148條規定之旨趣，除債務人之財產
    不敷清償破產財團之費用及財團之債務外，尚難認無宣告破
    產之實益。法院就破產之聲請，應依職權為必要之調查，倘
    債務人確係毫無財產可構成破產財團，或債務人之財產不敷
    清償破產財團之費用及財團之債務，無從依破產程序清理其
    債務時，始得以無宣告破產之實益，裁定駁回聲請，此觀司
    法院25年院字第1505號解釋自明。
二、本件抗告人於原法院聲請略以：抗告人原與友人投資合開「
    佳家」卡拉OK，未料半年後因股東間意見不合，生意每下愈
    況，致經濟陷入困境，抗告人雖因開計程車，一度減輕負債
    。然時值信用卡、現金卡大發於市，為早日清償舊債，遂以
    卡養卡，債務在高利率惡性循環下快速累積。抗告人亦曾參
    與債務人協商，但協商條件為每月須還款新臺幣（下同）40
    ,000 多元，以抗告人開計程車每月25,000元至30,000元收
    入情形，實入不敷出，致平均利率回復為18%年息，光是每
    月利息便高達近80,000元，遑論償還前所積欠之本金計有4,
    000,000元。現抗告人現1人租屋在外，每月房租及生活費用
    近20,000元，而抗告人名下僅有一部殘值約100,000元之三
    菱汽車作為謀生工具，手上現金約50,000元，加上親友無償
    資助，故總計現有資產為350,000元，顯已無清償債務之能
    力, 為保障債權人權益，爰依破產法第1條、第57條及第58
    條規定，聲請宣告破產云云。
三、查，抗告人聲請宣告破產，業據提出債權銀行明細表，財產
    狀況說明書為證（見原法院卷第11頁、第131頁），經原法
    院函詢各債權人銀行結果，抗告人積欠之信用卡及現金卡債
    計4,542,310元，詳如附件所示，有各該銀行陳報狀在卷可
    憑 (見原法院卷第38頁、第83頁、第85頁至第127頁、135頁
    至第140頁)，而抗告人現存財產為三菱汽車乙輛約100,000
    元，且有抗告人母親提供專供抗告人聲請破產所用之350,00
    0元（原法院誤載為180,000元），有抗告人提出財產狀況說
    書、支票影本在卷可考（見原法院卷第132頁、本院卷第40
    頁），及調閱稅務電子閘門財產所得調件明細表附卷可憑 (
    見本院卷第31頁)，是抗告人之資產確有不足清償所負債務
    ，已堪認定。又抗告人陳明上開350,000元係專供聲請破產
    之用，既非供抗告人生活必要費用之財團費用，則連同中華
    汽車乙輛100,000元共計450,000元，可構成破產財團，而該
    450,000元是否足敷清償除抗告人生活必要費用外之財團費
    用及財團債務，即攸關能否對抗告人為破產宣告，自應由法
    院依職權為必要之調查。乃原法院復以抗告人於破產2年期
    間之必要生活費用456,024元 (19,001X12X2=456,024)為財
    團費用，而前開破產財團不敷支付該財團費用為由，遽以無
    宣告破產實益，駁回抗告人之聲請，自有未洽。另抗告人雖
    自陳其自83年即已週轉不靈，惟迄96年7月4日聲請宣告破產
    時，已歷經13餘年，究抗告人於此期間做何奢侈浪費之不當
    消費，未見原法院查明，遽以抗告人於此期間多為消費性卡
    債，利用信用金融之機會，濫用破產程序以規避抗告人應負
    擔之償還責任，而否准抗告人破產之聲請，亦有可議。抗告
    意旨求予廢棄原裁定，尚無不合，爰予廢棄，發回原法院另
    為妥適之處理。
四、據上論結，本件抗告為有理由，裁定如主文。
中    華    民    國    97    年    8     月    13    日
                    民事第十一庭
                        審判長法  官  鄭雅萍
                              法  官  詹文馨
                              法  官  蘇芹英
正本係照原本作成。
本裁定除以適用法規顯有錯誤為理由，並經本院許可外，不得再
抗告。如提起再抗告，應於收受後10日內委任律師為訴訟代理人
向本院提出再抗告狀。並繳納再抗告費新台幣１千元。
中    華    民    國    97    年    8     月    13    日
                              書記官  林初枝


司法院資訊處製作；財團法人民間司法改革基金會備份。
